臺灣臺北地方法院民事判決　　　　　　　94年度簡上字第59號
上　訴　人　　英虎科技股份有限公司
　　　　　　　　　　　　　樓之1
兼法定代理人　辛○○
上　訴　人　　庚○○
　　　　　　　戊○○
　　　　　　　甲○○
前列五人共同
訴訟代理人　毛英富律師
複代理人　　己○○
被上訴人　　復華證券金融股份有限公司
法定代理人　張昌邦
訴訟代理人　丁○○
　　　　　　乙○○
　　　　　　丙○○
上列上列當事人間請求確認本票債權不存在事件，上訴人對於
中華民國93年11月4日臺灣臺北地方法院臺北簡易庭93年度北簡
字第8889號第一審判決提起上訴，本院於94年6月8日言詞辯論終
結，判決如下：
    主  文
上訴駁回。
第二審訴訟費用由上訴人負擔。
    事實及理由
壹、上訴人起訴主張被上訴人以上訴人於91年9月13日共同簽發
    面額新臺幣（下同）72,645,600元，免除作成拒絕證書、見
    票即付之本票1紙（下稱系爭本票），向臺灣高雄地方法院
    聲請本票裁定，惟系爭本票為金港證券股份有限公司客戶林
    桃、蘇瑞益、王生吉、黃麗珍、曾慶南、王蘇碧桂（下稱林
    桃等6人）於被上訴人公司高雄分公司開立信用交易帳號，
    從事融資證券交易。上訴人英虎科技股份有限公司、辛○○
    、庚○○、戊○○、甲○○與被上訴人高雄分公司約定在92
    年6月30日前，若訴外人6人各戶之整戶維持率維持在50%以
    上時，被上訴人不得處分訴外人6人之股票，而上訴人則於
    91年9月13日共同簽發系爭本票，作為上開約定之擔保。詎
    被上訴人於92年6月30日前，且訴外人6人各戶之整戶維持率
    尚維持在50%以上之情況下，竟於92年2月24日逕行處分訴外
    人6人之股票，造成訴外人6人偌大之損失。上訴人提供本票
    擔保之事由業已消滅。為此依法訴請確認系爭本票債權不存
    在等語。被上訴人則以系爭本票為擔保林桃等6人對被上訴
    人融資融券債務之清償，前開債權既未清償，票據債權即當
    然存在等語資為抗辯。
貳、本件原審對上訴人之請求，判決全部駁回。上訴人就原判決
    不利於上訴人部分全部聲明不服，求為廢棄之判決。被上訴
    人則聲明請求判決駁回上訴。
參、兩造不爭執之事實：
一、系爭本票（臺灣高雄地方法院高雄簡易庭92年度雄簡字第
    3173號卷，頁12）之真正，兩造為直接前後手關係（本院原
    審卷頁135參照）。
二、系爭承諾書（雄簡卷頁13參照）之真正，該承諾書為兩造之
    約定，並為系爭本票之原因關係（本院原審卷第頁135參照
    ）。
三、被上訴人聲請本票裁定時，訴外人6人整戶維持率尚在50%以
    上（本院原審卷頁135參照）。
肆、上訴人起訴請求確認系爭本票債權不存在，為被上訴人否認
    ，則本件應審究者為上訴人簽發系爭本票時所出具之意承諾
    書之真意為何？系爭本票債務是否存在？茲分述如下：
一、按91年9月13日承諾書載明「金港證券客戶林桃．．．於復
    華證券金融公司開立信用交易帳戶從事融資融券交易，本人
    庚○○承諾，凡上述客戶之融資融券債務，本人願無條件負
    責全部清償，並不因上述客戶之任何主張、抗辯或其他免責
    事由而改變，並提供本票及土地以茲擔保。擬請復華證券金
    融公司同意暫緩處分前揭客戶之擔保品擬請復華證券金融公
    司同意暫緩處分前揭客戶之擔保品至92年6月30日止，若於
    暫緩處分期間，該等客戶各戶之整戶維持率降至50%時，由
    復華證券金融公司逕行處分擔保品。」而其原因為林桃等6
    人於被上訴人處開立之融資融券戶，於91年8月29日整戶擔
    保維持率低於120％，經被上訴人通知補繳差額，由上訴人
    庚○○等人出面協商暫緩處分分戶內之擔保股票，而以系爭
    本票及土地作為擔保，此見上訴人庚○○及劉淑娟於高雄地
    方法院93年度金字第2號93年4月21日訊問筆錄、劉淑娟所出
    具之證明書（原審卷第70頁被證2）即明。以前開承諾書之
    意旨及前述事實可知，上訴人與被上訴人係成立一併存之債
    務承擔契約，以增提系爭本票及土地為擔保，被上訴人則允
    諾於92年6月30日前除整戶維持率不足50％情形外，暫不處
    分林桃等6人融資融券戶原擔保之股票。依前開約定，系爭
    本票之原因關係在擔保林桃等6人之融資融券戶債務，如該
    債務未消滅前，系爭本票債權即屬存在。
二、嗣被上訴人雖以上訴人庚○○僅提供4筆土地及1筆建物之文
    件，未依約提供21筆土地（如原審卷被證2）作為擔保，而
    於92年2月24日處分擔保股票，兩造則就擔保品之數額頗有
    爭執（見原審卷附臺南地方法院93年南金簡字第1號、高雄
    地方法院93年金字第1號判決），上訴人即以此為由主張債
    務承擔契約未生效。惟兩造間之債務承擔契約已因雙方意思
    表示一致而成立生效，前開被上訴人處分擔保品之行為，僅
    為依約是否須負債務不履行責任之問題，不影響前開債務承
    擔契約已成立生效之事實。在原因關係債權即債務承擔契約
    未依法解除前（如依法解除契約或清償債務），系爭本票債
    權仍然存在。事實上，被上訴人依與林桃等6人融資融券戶
    之約定，於91年8月29日通知補繳差額未補繳後，即得逕行
    處分分戶內擔保之股票，因有前開債務承擔契約故遲至92年
    2 月24日始處分擔保品。上訴人主張被上訴人不處分林桃等
    人之擔保品為債務承擔契約之條件，被上訴人於92年2月24
    日逕行處分擔保品，債務承擔契約未生效云云，即非可採。
三、綜上所述，本件上訴人主張兩造間之債務承擔契約未生效云
    云為不足採，被上訴人抗辯則為可採。從而，上訴人請求確
    認系爭本票債權不在，為無理由，不應准許。原審為上訴人
    敗訴之判決，並無不合。上訴意旨指摘原判決不當，求予廢
    棄改判，為無理由，應予駁回。
四、據上論結，本件上訴為無理由，依民事訴訟法第436條之1第
    3項、第449條第1項、第78條，判決如主文。
中　　華　　民　　國　　94　　年　　6 　　月　　17　　日
                  民事第五庭   審判長法　官　賴劍毅
                  　　　　　　　　　 法　官　吳素勤
                  　　　　　　　　　 法　官　張松鈞
以上正本係照原本作成。
本件當事人須以本判決適用法律顯有錯誤為上訴理由時，始得於
本判決送達後二十日內向本院提出上訴狀，如已於本判決宣示後
送達前提起上訴者，應於判決送達後十日內補具上訴理由（均按
他造當事人之人數附繕本），並經本院許可後方得上訴最高法院
。
中　　華　　民　　國　　94　　年　　6 　　月　　17　　日
                                     書記官　黃媚鵑
